【裁判字號】    91,交訴,270
【裁判日期】    920424
【裁判案由】    過失致死
【裁判全文】
臺灣臺南地方法院刑事判決                        九十一年度交訴字第二七號
    公  訴  人  臺灣台南地方法院檢察署檢察官
    被      告  乙○○
    選任辯護人  葉清華律師
右列被告因過失致死案件，經檢察官提起公訴（九十一年度偵字第九二二九號），本
院判決如左：
    主  文
乙○○因過失致人於死，處有期徒刑陸月，如易科罰金，以佰元折算壹日。
    事  實
一、乙○○於民國九十一年七月六日晚間十一時十分許，駕駛車號７Ｊ─３６７５號
    自小客車搭載黃家琍至台南市○○路之「黃金海岸」海邊遊玩，並將該輛自小客
    車由北朝南順向沿濱南路南濱高幹一一六號電桿對面路邊停放，嗣於同日晚間十
    一時四十五分許，乙○○準備駕車離開，欲開啟左前車門進入駕駛座時，本應注
    意汽車停車向外開啟車門時，應注意行人、車輛，並讓其先行，而依當時情形，
    客觀上又無不能注意之情事，其能注意竟疏未注意右方有無來車即貿然開啟左前
    車門，適吳春梅無照騎乘車號ＺＷＧ─３０９號輕型機車，沿濱南路由北向南自
    後駛來，吳春梅本亦應注意其並未考領機車駕照不得行駛機車上路，且飲用酒類
    後其吐氣所含酒精濃度超過每公升０‧二五毫克以上者，不得駕駛車輛及機車行
    駛時，駕駛人應注意車前狀況，並隨時採取必要之安全措施，而依當時情形，客
    觀上亦無不能注意之情事，其能注意竟因不勝酒力而疏於注意該處路邊有車輛停
    放，可能會有駕駛人開啟車門上下人車之車前狀況，未採取減速慢行以保持隨時
    可以煞停之安全措施，仍貿然持速直行，致其機車車頭迎面撞上乙○○所開啟向
    外之左前車門，吳春梅並因之人車倒地，受有頭部撞挫傷併顱內出血，而乙○○
    亦因此受有頭、右肩、右腿、髖部鈍傷、右手掌開放性傷口等傷害而一併經送醫
    急救，經醫師抽取吳春梅血液送驗後，測得其血液中酒精濃度經換算為吐氣所含
    酒精濃度已高達每公升０．九七毫克。車禍事故發生後，台南市警察局交通隊警
    員甲○○到場測繪照相並至醫院處理，在警員尚不知何人為肇事車輛之駕駛人前
    ，乙○○在醫院內主動表示其為駕駛人並自首犯行，接受裁判。而吳春梅雖經送
    醫救治，仍延至同年月十一日上午六時五分許不治死亡。
二、案經臺灣台南地方法院檢察署檢察官據報相驗後自動檢舉偵查起訴。
    理  由
一、訊據被告乙○○對於右開時、地停車開啟車門發生碰撞車禍，致被害人吳春梅因
    之死亡之事實均坦承不諱，並有道路交通事故調查報告表一紙及道路交通事故現
    場蒐證照片十六幀在卷可資佐證。而被害人吳春梅係因本件車禍不治死亡，亦經
    臺灣台南地方法院檢察署檢察官督同檢驗員相驗明確，並製有勘驗筆錄、驗斷書
    及相驗屍體證明書等附卷可憑，又被害人吳春梅於案發後二日凌晨零時許經醫院
    測得其血液中酒精濃度為一九五．二四ｍｇ／ｄｌ，有台南市立醫院檢驗報告單
    一紙在卷可稽，經換算為吐氣所含酒精濃度已達每公升０．九七毫克（即１９５
    ．２４ｍｇ／ｄｌ除以１０００為０．１９５％再乘以５即為０．９７ｍｇ／ｌ
    ），已超出法律容許之每公升０．二五毫克甚多，足見被害人吳春梅確有酒醉駕
    車之事實無訛。又被害人吳春梅並未考領過機車駕照乙節，亦有交通部公路總局
    嘉義區監理所台南監理站九十一年十月二十四日（九一）嘉監南字第九一二二０
    七一號函一紙在卷可稽。另徵諸卷附之前開車損現場相片，被告之自小客車係左
    前車門凹損、左後車門擦損，而被害人吳春梅之機車則係前飾板破裂掉落、左側
    車身擦損，而被告自小客車左前車門開啟處旁側邊確有與被害人吳春梅機車撞擊
    後之凹損痕跡等情，亦經證人即本件車禍現場處理員警甲○○於本院審訊時到庭
    陳證明確，足見被告確係在開啟自小客車左前車門時與被害人之機車車頭迎面撞
    擊無訛。按汽車（均含機車）行駛時，駕駛人應注意車前狀況，並隨時採取必要
    之安全措施；汽車停車向外開啟車門時，應注意行人、車輛，並讓其先行；機車
    駕駛人飲用酒類後其吐氣所含酒精濃度超過每公升０‧二五毫克以上者，不得駕
    車，道路交通安全規則第九十四條第三項、第一百十二條第一項第十五款、第一
    百十四條第二款分別定有明文。查被告有經正常程序考領駕駛執照，為有駕駛經
    驗之人，對於上開交通安全規則自知之甚稔，而被害人吳春梅既要行駛機車上路
    ，對於上開交通安全規則亦應知悉，俱為其等應注意之事項，而肇事當時係天候
    晴朗、夜間有照明、柏油路面、四線道、標線清晰、有快、慢、機車道劃分、路
    面乾燥、無缺陷、無障礙物、視距良好、限速六十公里，有前開道路交通事故調
    查報告表載明可考，據此判斷，足見依當時狀況被告及被害人吳春梅客觀上並無
    不能注意之情狀，是被告乙○○本應注意並能注意汽車停車向外開啟車門時，應
    注意行人車輛並讓其先行，竟疏未注意其右方有無來車即貿然開啟左前車門，而
    被害人吳春梅亦應注意且能注意其未考領駕照不得行車上路而仍無照騎車，且酒
    後騎駛機車竟因不勝酒力而疏於注意該處路邊有車輛停放，可能會有駕駛人開啟
    車門上下人車之車前狀況，未採取減速慢行以保持隨時可以煞停之安全措施，仍
    貿然持速直行，致與被告乙○○所開啟向外之左前車門發生撞擊而人車倒地，被
    害人吳春梅並因之不治死亡，被告及被害人吳春梅本身均有違前開規定之注意義
    務，其二人均顯有過失，臺灣省台南區車輛行車事故鑑定委員會及臺灣省車輛行
    車事故覆議鑑定委員會亦均同此認定，並鑑定被告與被害人吳春梅同為肇事原因
    ，有各該委員會南鑑字第九一０九四０號鑑定意見書及九十二年一月十六日府覆
    議字第九一二七九一號函在卷可憑。雖被害人吳春梅亦與有過失，然本件車禍既
    係被告之過失併合發生，自仍不能因此即解免被告之過失罪責。又本件被害人吳
    春梅係因此次車禍不治死亡，是被告乙○○之過失行為，與被害人之死亡結果間
    ，具有相當因果關係，亦無疑義。從而，本件事證已甚明確，被告前揭犯行，堪
    以認定。
二、核被告乙○○所為，係犯刑法第二百七十六條第一項之過失致人於死罪。其在肇
    事後未被有偵查權之公務員或機關發覺其為犯嫌前，在醫院向到場處理之警員自
    承犯行，進而接受裁判，此業經被告供明在卷可按，並經證人即本件車禍現場處
    理員警甲○○到庭陳證無訛，被告行為合乎自首之要件，應依刑法第六十二條前
    段減輕其刑。爰審酌被告之品行、應負過失責任之程度即其同為肇事原因、造成
    被害人死亡之結果及其犯後之態度尚稱良好惟尚未與死者家屬達成民事和解等一
    切情狀，量處如主文所示之刑，並諭知易科罰金之折算標準，以資懲儆。
據上論斷，應依刑事訴訟法第二百九十九條第一項前段，刑法第二百七十六條第一項
、第六十二條前段、第四十一條第一項前段，罰金罰鍰提高標準條例第一條前段、第
二條，判決如主文。
本案經檢察官陳慧玲到庭執行職務。
中      華      民      國      九十二      年    四    月    二十四    日
                                      臺灣臺南地方法院交通法庭
                                          法  官  張  瑛  宗
右正本證明與原本無異。
如不服本判決，應於判決送達後十日內，向本院提出上訴狀。
                                          書記官  陳  志  德
中      華      民      國      九十二      年    四    月    二十四    日
中華民國刑法第二百七十六條
 (過失致死罪)
因過失致人於死者，處二年以下有期徒刑、拘役或二千元以下罰金。
從事業務之人，因業務上之過失犯前項之罪者，處五年以下有期徒刑或拘役，得併科
三千元以下罰金。


司法院資訊處製作；財團法人民間司法改革基金會備份。
